臺灣高等法院高雄分院刑事判決　　　　94年度交上訴字第53號
上　訴　人　臺灣高雄地方法院檢察署檢察官
被　　　告　乙○○
上列上訴人因被告公共危險等案件，不服臺灣高雄地方法院94年
度交訴字第60號中華民國94年7 月15日第一審判決（起訴案號：
臺灣高雄地方法院檢察署94年度偵字第3959號），提起上訴，本
院依簡式審判程序判決如下：
    主  文
原判決撤銷。
乙○○服用酒類，不能安全駕駛動力交通工具而駕駛，處有期徒
刑肆月；因過失致人於死，處有期徒刑柒月；又駕駛動力交通工
具肇事，致人死亡而逃逸，處有期徒刑玖月。應執行有期徒刑壹
年陸月。
    事  實
一、乙○○曾考領有普通小型車駕駛執照，因行經有燈光號誌管
    制之交岔路口闖紅燈，經高雄市政府交通局交通事件裁決中
    心裁處罰鍰新台幣5,400 元，逾期未繳，於93年9 月4 日易
    處註銷駕駛執照。其於民國94年2 月10日22時許，在高雄市
    ○○路與民生路口歡樂金星KTV 店內，與友人飲用啤酒6 瓶
    後，因酒醉已達不能安全駕駛動力交通工具之程度，仍於同
    月11日凌晨5 時許，無照駕駛其向全國展有限公司承租之牌
    照號碼ZM-2549 號小客車，搭載其友人至位於高雄市○○○
    路之住處後，再駕駛該車輛沿高雄市前鎮區○○○路由北往
    南方向行駛，而於同日6 時20分許，行經草衙二路359 號時
    ，本應注意飲用酒類後其吐氣所含酒精濃度超過每公升0.25
    毫克以上者，不得駕駛動力交通工具，汽車行駛時，駕駛人
    應注意車前狀況，並隨時採取必要之安全措施，而當時係清
    晨，自然光線充足，道路筆直，且依其智識、能力，並無不
    能注意之情事，竟於飲用酒類後吐氣所含酒精濃度達每公升
    0.85毫克，仍駕駛牌照號碼ZM-2549 號小客車在道路上行駛
    ，又疏未注意在前方騎乘腳踏車之簡再傳，致因飲酒後控制
    力薄弱，駕駛上開車輛撞擊簡再傳後，再向前衝撞甲○○所
    有而停放在該址路旁之牌照號碼YZ-9150 號自用小客車左車
    尾，簡再傳因受撞擊而人車倒地，並受有頭部挫裂傷、胸部
    右側血胸、左側大腿骨骨折等傷害，乙○○竟未下車採取救
    護行為以及報警處理，即逕自駕駛上開車輛逃逸，適因甲○
    ○聽聞汽車警報器聲響而外出查看，見乙○○駕駛上開車輛
    逃離現場，遂上前攔阻，乙○○竟加速逃逸，甲○○遂請友
    人報警後，搭乘計程車追趕，而於同日6 時25分，在高雄市
    前鎮區○○路與翠亨路口，將乙○○駕駛之車輛攔下，經警
    以酒精測試器測得乙○○吐氣中酒精濃度達每公升0.85毫克
    。簡再傳經送醫急救後，於翌 (12) 日20時4 分許，因顱內
    出血不治死亡。
二、案經簡再傳之弟丙○○訴由高雄市政府警察局前鎮分局報告
    臺灣高雄地方法院檢察署檢察官偵查起訴。
    理  由
一、訊據被告乙○○對於上揭酒醉駕車過失自後追撞被害人簡再
    傳致死之事實坦承不諱，核與證人即被害人簡再傳之胞弟丙
    ○○指訴及證人甲○○證述目擊被告駕車逃逸，並搭計程車
    攔截之情節大致相符，並有勘察採證照片18幀、甲○○所有
    車輛損害照片1 幀、道路交通事故現場圖、高雄市政府警察
    局94年3 月4 日高市警鑑字第0940014453號鑑驗書、車籍作
    業系統查詢認可資料各1 份附卷可稽。
二、按人之呼氣酒精濃度每公升達0.55毫克時，平衡感與判斷力
    障礙度增高，會有精神錯亂，平衡感受損等現象，其肇事率
    為正常人之10倍，被告酒後駕車經測得其吐氣酒精濃度，已
    達每公升0.85毫克，有酒精濃度測定值1 紙在卷可參，且被
    告於查獲過程，有含糊不清及意識模糊之情事，亦有刑法第
    185 條之3 案件測試觀察紀錄表1 紙附卷可憑，足認被告確
    因酒醉而致使駕駛判斷力欠佳，已達無法正常且安全駕駛動
    力交通工具之程度，是被告上揭服用酒類不能安全駕駛動力
    交通工具而駕駛之犯行，應堪認定。
三、次按汽車駕駛人飲用酒類或其他類似物後其吐氣所含酒精濃
    度超過每公升0.25毫克或血液中酒精濃度超過0.05% 以上者
    ，不得駕車；汽車行駛時，駕駛人應注意車前狀況，並隨時
    採取必要之安全措施，道路交通安全規則第114 條第2 款、
    第94條第3 項分別定有明文，此為公眾週知之基本交通安全
    規則，被告曾考領普通小型車駕駛執照，對於上開規定應知
    之甚詳，駕駛車輛本應具有前揭注意義務，依當時客觀情形
    係清晨自然光線、道路筆直之情況，並有道路交通事故現場
    圖1 份附卷可佐，被告應注意並能注意竟仍飲用酒類致其吐
    氣所含酒精濃度達每公升0.85毫克後，駕駛牌照號碼ZM-254
    9 號小客車在高雄市前鎮區○○○路行駛，又疏未注意前方
    之被害人簡再傳，而未採取必要之安全措施，貿然繼續行駛
    通過而肇致本件道路交通事故，被告就本件道路交通事故之
    發生，具有過失，要屬無疑。又被害人簡再傳因本件道路交
    通事故致受有頭部挫裂傷、胸部右側血胸、左側大腿骨骨折
    等傷害，經送醫急救後，於94年2 月12日20時4 分許，因顱
    內出血不治死亡，業經臺灣高雄地方法院檢察署檢察官督同
    法醫師相驗明確，有相驗屍體證明書、鑑定驗斷書各1 份在
    卷可憑，因被害人自本件道路交通事故發生起，至其死亡時
    止之此段期間，並未遭受任何外力干擾，足認被告之過失行
    為與被害人之死亡結果間，具有相當因果關係，被告過失致
    死之犯行，亦堪認定。
四、被告駕駛牌照號碼ZM-2549 號小客車，於94年2 月11日6 時
    20時分許，行經高雄市前鎮區○○○路359 號時，不慎撞擊
    騎乘腳踏車之簡再傳，致使簡再傳受有顱內出血、右側血胸
    、左側大腿骨骨折等傷害後，被告未下車採取救護行為以及
    報警處理，即自駕車逃逸，嗣為證人甲○○及警方於同日6
    時25分，在高雄市○鎮區○○路與翠亨路口攔截查獲等情，
    則據證人甲○○於警詢及偵查中證述甚詳，被告亦供承確有
    肇事逃逸之事實，而堪認定。
五、核被告所為，係犯刑法第185 條之3 之服用酒類，不能安全
    駕駛動力交通工具而駕駛罪、第276 條第1 項之過失致死罪
    、第185 條之4 之肇事逃逸罪。又刑法第185 條之4 肇事逃
    逸罪，並不以被害人為無自救能力人為必要，且在肇事致人
    死亡而逃逸之情形，無成立刑法第294 條第1 項遺棄罪餘地
    ，且被告肇事後，被害人並未延誤送醫，被害人死亡與被告
    逃逸遺棄無關係（參照最高法院92年度台上字第4552號判決
    ），附此說明。又按汽車駕駛執照為駕駛汽車之許可憑證，
    被告固曾考領有普通小型車駕駛執照，因行經有燈光號誌管
    制之交岔路口闖紅燈，經高雄市政府交通局交通事件裁決中
    心裁處罰鍰新台幣5,400 元，逾期未繳，於93年9 月4 日易
    處註銷駕駛執照，有高雄市政府交通局94年7 月19日高市交
    裁字第0940024643號函1 紙附卷可稽，其普通小型車駕駛執
    照既經註銷，仍駕駛上開自小客車係屬無照駕駛。又被告無
    駕駛執照、酒醉駕車，因而致被害人死亡，依法應負前開過
    失致死刑事責任，依道路交通管理處罰條例第86條第1 項之
    規定，就過失致死部分，加重其刑。被告所犯上開3 罪間，
    犯意各別，構成要件互異，侵害之法益亦不相同而為個別獨
    立之行為，應予分論併罰。
六、原審論處被告罪刑，固非無見，惟查(一)汽車駕駛執照為駕駛
    汽車之許可憑證，被告固曾考領有普通小型車駕駛執照，因
    行經有燈光號誌管制之交岔路口闖紅燈，經高雄市政府交通
    局交通事件裁決中心裁處罰鍰新台幣5,400 元，逾期未繳，
    於93年9 月4 日易處註銷駕駛執照，有高雄市政府交通局94
    年7 月19日高市交裁字第0940024643號函1 紙附卷可稽，其
    普通小型車駕駛執照既經註銷，仍駕駛上開自小客車係屬無
    照駕駛，原判決認被告為有駕駛執照，尚有未洽。(二)又刑法
    第185 條之4 規定「駕駛動力交通工具肇事，致人死傷而逃
    逸」，係以肇事之結果致人受傷或死亡，分別論處駕駛動力
    交通工具肇事致人死亡而逃逸或駕駛動力交通工具肇事致人
    受傷而逃逸。本件肇事時被害人簡再傳固未當場死亡，經送
    醫延至翌日不治死亡，惟死亡與肇事受傷有相當因果關係，
    並無其他外力介入或延誤送醫，即被害人死亡係被告肇事直
    接引起，自應論處肇事致人死亡逃逸罪責，原判決認係肇事
    致人受傷逃逸罪，亦有未合。(三)刑事審判旨在實現刑罰權分
    配的正義，故法院對有罪被告之科刑，應符合罪刑相當之原
    則，使輕重得宜，罰當其罪，以契合社會之法律感情。酒醉
    駕車釀成重大傷亡事故，致被害人家庭破碎，人民聞之色變
    ，尤以肇事後逃逸，不顧被害人死傷，被害人求償無門，更
    令人深惡痛絕，本件被告無駕駛執照，且酒後吐氣酒精濃度
    ，已達每公升0.85毫克，意識模糊，駕駛判斷力欠佳，已達
    無法正常且安全駕駛動力交通工具之程度，仍駕駛動力交通
    工具肇事致人死亡，其過失情節重大，肇事後不顧被害人死
    傷而逃逸惡性非輕，原審就被告所犯3 罪定應執行有期徒刑
    壹年，並諭知易科罰金之折算標準，顯然過輕，亦有未當。
    檢察官上訴意旨，指摘原判決量刑過輕，為有理由，且原判
    決亦有可議，自應由本院撤銷改判。茲審酌被告前於93年間
    甫因公共危險案件，經原審處有期徒刑拘役30日，有其前案
    紀錄表可按，且因違規駕駛執照被註銷後，無照、酒醉意識
    模糊，駕駛判斷力欠佳，已達無法正常且安全駕駛動力交通
    工具之程度，仍駕駛小客車，罔顧其他用路人安全，又未注
    意車前狀況，自後追撞被害人，造成被害人死亡之無法彌補
    之損害，其過失情節重大，肇事後未為救護，逕自駕車逃逸
    ，罔顧人命安全，本應從重量刑，惟念及被告犯後坦承犯行
    ，態度尚稱良好，且賠償被害人家屬新台幣20萬元，並賠償
    全國展有限公司及證人甲○○車子毀損之損失，有和解書3
    份附卷可稽，堪認具有悔意等一切情狀，分別量處如主文所
    示之刑及定其應執行刑。
據上論斷，依刑事訴訟法第369 條第1 項前段、第364 條、第27
3 條之1 第1 項、第299 條第1 項前段，道路交通管理處罰條例
第86條第1 項，刑法第185 條之3 、第276 條第1 項、第185 條
之4 ，罰金罰鍰提高標準條例第1 條前段，判決如主文。
本案經檢察官林惠到庭執行職務。
中　　華　　民　　國　　94　　年　　9 　月　　30　　日
                  刑事第三庭    審判長法  官  周賢銳
                                      法  官  謝宏宗
                                      法  官  黃仁松
以上正本證明與原本無異。
駕駛動力交通工具肇事，致人死亡而逃逸部分如不服本判決應於
收受本判決後10日內向本院提出上訴書狀，其未敘述上訴理由者
，並得於提起上訴後10日內向本院補提理由書狀（均須按他造當
事人之人數附繕本）「切勿逕送上級法院」。
服用酒類，不能安全駕駛動力交通工具而駕駛及因過失致人於死
部分，不得上訴。
中　　華　　民　　國　　94　　年　　10　　月　　3 　　日
　　　　　　　　　　　　　　　　　　　書記官  鄔維玲
附錄本案論罪科刑法條全文：
刑法第185條之3
服用毒品、麻醉藥品、酒類或其他相類之物，不能安全駕駛動力
交通工具而駕駛者，處1 年以下有期徒刑、拘役或30,000元以下
罰金。
刑法第276 條
因過失致人於死者，處2 年以下有期徒刑、拘役或2 千元以下罰
金。
從事業務之人，因業務上之過失犯前項之罪者，處5 年以下有期
徒刑或拘役，得併科3 千元以下罰金。
刑法第185 條之4
駕駛動力交通工具肇事，致人死傷而逃逸者，處6 月以上5 年以
下有期徒刑。
